臺灣臺中地方法院刑事判決　　　　　　　　　　　　九十一年度易字第二六九六號
　　公　訴　人　臺灣臺中地方法院檢察署檢察官
　　被　　　告　戊○○
　　選任辯護人　陳鴻謀
右列被告因誣告案件，經檢察官聲請以簡易判決處刑（九十一年度偵字第六七五二號
），經本院臺中簡易庭認不宜以簡易判決處刑，簽移由普通庭依通常程序審理（九十
一年度中簡字第一七三九號），本院判決如左：
    主  文
戊○○無罪。
    理  由
一、聲請簡易判決處刑意旨略以：被告戊○○明知其所有，車牌號碼ＰＣ－五七三六
    號之自用小客車係於民國九十年九月上旬某日，交予其兄己○○及其公司員工丁○○使用，並非遺失或遭竊，竟因屢向己○○、丁○○索討車輛未果，即於九十
    一年一月二十一日下午四時許，向臺中縣警察局霧峰分局坪林派出所謊報上開車
    輛已於九十一年一月二十一日下午二時許，在臺中縣太平市○○○○街九十二號
    住處前遭竊，而向該警察局誣告未指定犯人涉犯竊盜罪嫌。嗣於九十一年一月三
    十一日下午四時許，適戊○○在臺中縣太平市○○路「新光橋」旁黃昏市場附近
    ，發現丁○○之妻辛○○駕駛該車行經該處，始報警於九十一年二月四日晚上十
    時三十分許，在臺中市○○區○○路一段三六七之十八巷「仰德金邸大樓」地下
    停車場第二十五號停車位內查獲該車，而悉上情。因認被告戊○○係涉犯刑法第
    一百七十一條第一項之未指定犯人誣告罪嫌云云。
二、按犯罪事實應依證據認定之，無證據不得推定其犯罪事實；又不能證明被告犯罪
    者，應諭知無罪之判決，刑事訴訟法第一百五十四條、第三百零一條第一項分別
    定有明文。次按事實之認定，應憑證據，所謂證據，須適於為被告犯罪事實之證
    明者，始得採為斷罪資料，如未能發現相當證據，或證據不足以證明，自不能以
    推測或擬制之方法以為裁判基礎；又認定不利於被告之事實，須依積極證據，苟
    積極證據不足為不利於被告事實之認定時，即應為有利於被告之認定，更不必有
    何有利之證據，最高法院五十三年臺上字第二七五０號、三十年上字第八一六號
    、四十年臺上字第八六號分別著有判例可資參照。
三、本件公訴人認被告戊○○涉犯刑法第一百七十一條第一項之未指定犯人誣告罪嫌
    ，無非係以被告戊○○確於九十年九月間將車交予證人己○○、丁○○後即未取
    回一節，業據證人丁○○、己○○於警訊時證述綦詳，並據被告於警訊及偵查中
    自承無訛。此外，復有職務報告、臺中縣警察局車輛協尋電腦輸入單、臺中縣警
    察局車輛尋獲通報單、車輛竊盜車牌失竊資料個別查詢報表各一紙、贓物認領保
    管收據二紙、照片二張附卷可稽。參以證人丁○○所持有之汽車鑰匙確係被告所
    交付之原廠鑰匙等情，益證被告對於自己車輛並未遺失或遭竊確屬明知，其有誣
    告犯意已甚明確，為其論罪依據。惟訊據被告戊○○則堅決否認有何未指定犯人
    誣告之犯行，辯稱：當初伊哥哥己○○透過伊媽媽向伊借ＰＣ－五七三六號自小
    客車，伊起初因與丁○○不熟，所以不願意，但因為伊媽媽的關係，所以後來伊
    還是有同意借，牽車是伊哥哥與丁○○一起來牽車的，並沒有收取租金，一開始
    是說要給丁○○的太太開的，他說他們家有四個小孩，為了接送小孩上學，至於
    伊哥哥可能是基於他與丁○○之間良好雇主關係，才向伊借車的。起初是只有說
    要借幾天，後來，伊哥哥說丁○○有意思要開這部車。但是因為伊弟弟乙○○說
    伊哥哥與丁○○二人皆負債累累，所以伊不願意賣給他，且經伊多次催討，他們
    都不願意歸還，到了九十年十二月底、及九十一年一月連續接到二張罰單，覺得
    事態嚴重，因為車子是伊的名義，到了九十一年一月十九日，伊的小弟媳告訴伊
    車牌號碼ＰＣ－五七三六號之自小客車停在黃昏市場的停車場，伊就撥電話打給
    伊的小弟乙○○，拿備份鑰匙由伊弟弟乙○○、弟媳甲○○二人把車子開走，到
    了下午，伊就告訴哥哥己○○，說伊已經把車子開走了。開回家後，伊弟弟乙○○把車子停在他的岳母家。伊大哥庚○○住台東，剛好有過來，所以這兩天即二
    十日、二十一日就先給他使用，後來，大哥庚○○打電話給伊說，二十一日下午
    他車子停在家門口，結果不見了。伊當時與媽媽、小弟都有打電話給伊二哥己○○，求證車子是否由二哥己○○、丁○○他們開走了。伊二哥否認，說沒有開走
    ，伊小弟乙○○也有跟丁○○求證過，他們也說沒有開走，伊沒有誣告的意思，
    且因為伊有經過求證，伊與家人覺得是被偷了，所以伊到下午四點多才去報案等
    語。
四、本院查：（一）、訊據證人乙○○、甲○○二人於本院審理時到庭證稱：「（問
    ：車子是否你們二人從黃昏市場開走？）是的。他們之前有提到要買賣，但我跟
    被告說，他的信用不良，所以就建議不要買賣。所以我姐姐就沒有說要賣他，至
    於我哥哥收了丁○○的六萬元，我不知道。被告應該也不知道己○○有收丁○○
    六萬元。我們把車開走時，並沒有經過辛○○的同意（乙○○所答稱）；是的，
    我們沒有經過辛○○的同意（甲○○答稱）」等詞（詳見本院九十一年十一月十
    一日審判筆錄），參見由被告所庭提附卷之交通部公路局自行收納款項收據二紙
    ，足認被告上開所辯：伊哥哥說丁○○有意思要開這部車，但是因為伊弟弟乙○○說伊哥哥與丁○○二人皆負債累累，所以伊不願意賣給他，且經伊多次催討，
    他們都不願意歸還，到了九十年十二月底、及九十一年一月連續接到二張罰單，
    覺得事態嚴重，因為車子是伊的名義，到了九十一年一月十九日，伊的小弟媳告
    訴伊車牌號碼ＰＣ－五七三六號之自小客車停在黃昏市場的停車場，伊就撥電話
    打給伊的小弟乙○○，拿備份鑰匙由伊弟弟乙○○、弟媳甲○○二人把車子開走
    乙節，應可採信。（二）、另經訊據證人己○○於本院審理時亦到庭證稱：「我
    有接到我媽媽的電話，並要求我去找丁○○求證，我當時有說車子不是我牽的，
    我打電話給丁○○，但是他的行動電話不通，後來我打去工地，我找工地經理去
    找，但工地經理說，丁○○人在工地頂樓，所以就不想去找了，我也沒有回我媽
    媽的電話，因當時工作很急，所以也沒有再去求證了。我當時確實有要找丁○○
    求證，但聯絡不上（問：車子不見後，你有無接到電話？）」等語；又詢之證人
    乙○○亦證稱：「我有打電話給丁○○，且也有找到他人，他說他沒有牽走，他
    說他沒有幹那麼下流的事情，因我當時與他是同事，所以我知道他的行動電話號
    碼（問：車子不見後，你有否打電話給丁○○、己○○求證？）；再詢之證人丙○○則證稱：「我打電話給己○○，他說他沒有牽，且他說丁○○人在工地，也
    不可能來牽車。我們並沒有向辛○○求證（問：有否打電話求證？）」等詞（詳
    見本院同上審判筆錄）。嗣又當庭質之證人丁○○復結證稱：「是我去開車子回
    來後，當天並沒有人打電話跟我求證，隔天，乙○○打電話到公司，他問我車子
    我有否開走，我說車子我開回來。我說這車子是我買的。乙○○知道這車子是我
    買的。我交了四萬八千元給己○○，再加上他欠我的二個月薪水，但我不知道他
    媽媽有沒有再轉交給被告（問：有沒有人打電話給你求證？）」等詞。此外當時
    正使用該部車子之證人庚○○亦到庭證稱：「有。但是乙○○有沒有打，我並沒
    有注意到。我媽媽打完電話後，有告訴我說，他們都不承認他們會做這麼卑劣的
    行為，我沒看到是何人牽走的。車子當時是我在使用，我車子停一下，當日下午
    二點二十分車子就不見了。當日下午四點左右，陪我妹妹即被告去坪林派出所報
    案。（問：車子被偷，你媽媽打電話求證時，你有否在場？）」等情，益見被告
    上開所辯：伊當時與媽媽、小弟都有打電話給伊二哥己○○，求證車子是否由二
    哥己○○、丁○○他們開走了，伊二哥否認，說沒有開走，伊小弟乙○○也有跟
    丁○○求證過，他們也說沒有開走，伊沒有誣告的意思，且因為伊有經過求證才
    去報案乙情，堪可採信。是以本件被告既係經過事後的求證，並確認車子係遭竊
    後，始向警員報案，要難謂被告於主、客觀上有何未指定犯人誣告之犯意及犯行
    。此外，復查無其他積極證據足資證明被告有何未指定犯人誣告之犯行，不能證
    明被告犯罪，揆諸首揭說明，自應諭知被告為無罪之判決，以免冤抑。
據上論斷，應依刑事訴訟法第四百五十二條、第三百零一條第一項，判決如主文。
本案經檢察官王邦安到庭執行職務。
中　　　華　　　民　　　國　　　九十一　　年　　十一　　月　　二十五　　日
                                  臺灣臺中地方法院刑事第六庭
                                      法  官  許  旭  聖
右正本證明與原本無異。
如不服本判決，應於判決送達後十日內向本院提出上訴狀（應附繕本），上訴於
臺灣高等法院臺中分院。
                                      書記官
中　　　華　　　民　　　國　　　九十一　　年　　十一　　月　　二十五　　日
